【裁判字號】    99,訴,1019
【裁判日期】    990630
【裁判案由】    清償債務
【裁判全文】
臺灣板橋地方法院民事判決              99年度訴字第1019號
原      告  甲○○
訴訟代理人  乙○○
被      告  丙○○
訴訟代理人  丁○○
上列當事人間請求清償債務事件，經本院於民國99年6 月30日言
詞辯論終結，判決如下：
    主  文
原告之訴駁回。
訴訟費用由原告負擔。
    事實及理由
一、本件原告起訴主張：民國97年7 月中旬被告之友人陳金笙持
    被告所簽發發票日為97年8 月11日，票面金額為新台幣（下
    同）70萬元之支票1 紙予原告作為擔保，原告乃交付現金予
    陳金笙，然陳金笙所交付之票據，屆期經原告提示至今仍未
    獲清償，雖屢次催討，被告均置之不理。為此，爰依據票據
    關係及消費借貸與票據之法律關係，請求被告給付原告70萬
    元，及自支付命令狀繕本送達翌日起至清償日止，按年息百
    分之5計算之利息云云。
二、被告答辯則以：
  (一)被告未曾與原告甲○○有任何往來，並未與其發生任何借貸
    關係而有債務存在。
  (二)97年7 月中旬被告遭訴外人葉素珍詐稱可以代為操作房地產
    ，被告爰簽發交付金額共600 萬餘元之支票14紙予葉素珍，
    詎自此葉素珍即避不見面，被告已提出刑事告訴，案號為鈞
    院檢察署98年度偵字第12308 號，然葉素珍並未到庭，目前
    已遭通緝。
  (三)系爭支票之發票日為97年8月11日，原告遲至98年12月1日始
    向  鈞院聲請核發支付命令，顯已罹於1年時效。
  (四)為此，請求駁回原告之訴。
四、原告依據借貸之法律關係請求被告給付部分：
  (一)按「當事人主張有利於己之事實者，就其事實有舉證之責任
    。但法律別有規定，或依其情形顯失公平者，不在此限。」
    民事訴訟法第277條定有明文。
  (二)查原告聲請支付命令時係主張被告向其借款70萬元，被告則
    否認曾向原告借款，迨至本院審理時，原告則改稱其係交付
    現金70萬元予被告之友人陳金笙，惟未能舉證證明陳金笙有
    代理被告向原告借款之權限，則原告縱令有交付70萬元之現
    金予陳金笙，亦難認兩造間有消費借貸之法律關係存在。則
    原告依據借貸之法律關係，請求被告返還借款70萬元與法定
    遲延利息，核屬無據。
五、原告依據票據之法律關係請求被告給付部分：
  (一)按「票據上之權利，對匯票承兌人及本票發票人，自到期日
    起算；見票即付之本票，自發票日起算；三年間不行使，因
    時效而消滅。對支票發票人自發票日起算，一年間不行使，
    因時效而消滅。」票據法第22條第1 項定有明文。
  (二)經查系爭支票之發票日為97年8 月11日，而原告係於98年12
    月1 日向台灣台北地方法院聲請核發支付命令，已逾1 年之
    消滅時效，被告主張時效抗辯，核屬有據，原告依據票據之
    法律關係請求被告給付票款70萬元及法定遲延利息，為無理
    由。
六、從而，原告依據借貸與票據之法律關係，請求被告給付70萬
    元，及自支付命令送達翌日起至清償日止按年息百分之5 之
    利息，為無理由，應予駁回。
七、結論：原告之訴為無理由，依民事訴訟法第79條，判決如主
    文。
中    華    民    國    99    年    6     月    30    日
                  民事第三庭    法  官  何君豪
以上正本係照原本作成。
如對本判決上訴，須於判決送達後20日內向本院提出上訴狀。
中    華    民    國    99    年    6     月    30    日
                                書記官  黃琴茜

司法院資訊處製作；財團法人民間司法改革基金會備份。
